臺灣高等法院臺中分院民事判決　　　 96年度保險上易字第4號
上　訴　人　丙○○
上　訴　人　實毅營造股份有限公司
法定代理人　甲○○
訴訟代理人　己○○
被上訴人　　財團法人汽車交通事故特別補償基金
法定代理人　乙○○
訴訟代理人　丁○○
　　　　　　　　　　　　樓
訴訟代理人　戊○○
上列當事人間請求損害賠償事件，上訴人對於中華民國95年12月
28日臺灣臺中地方法院95年度訴字第1966號第一審判決提起上訴
，本院於96年4月17日言詞辯論終結，判決如下：
    主  文
上訴駁回。
第二審訴訟費用由上訴人連帶負擔。
    事實及理由
一、被上訴人起訴主張：上訴人丙○○係受僱於上訴人實毅營造
    股份有限公司（下稱實毅公司），實毅公司明知丙○○並無
    重型機車之駕駛執照，竟交付實毅公司所有之車牌號碼BD3
    －010號重型機車予丙○○使用，且實毅公司所有之車牌號
    碼BD3－010號重型機車亦未依規定投保強制汽車責任保險。
    丙○○於民國94年12月8日17時50分許，騎乘該車沿雲林縣
    崙背鄉○○村○○路由東往西方向行駛，途經東興路185之6
    號前，適有訴外人李應章於該處穿越馬路，丙○○因閃避不
    及，致其所戴安全帽直接撞及李應章，李應章因而受有外傷
    性顱骨骨折、多處顱內出血，經送醫後不治死亡；丙○○並
    因過失致死經台灣雲林地方法院刑事判決，處有期徒刑6月
    ，如易科罰金，以銀元300元折算1日，緩刑2年確定。被上
    訴人已依強制汽車責任保險法第40條第1項第2款規定補償訴
    外人李應章之遺屬新台幣（下同）1,500,000，自得依同法
    第42條第2項代位受害人遺屬行使對上訴人之損害賠償請求
    權，請求上訴人應連帶賠償上開金額之損害等語。
二、上訴人丙○○則辯以：其在實毅公司擔任監工，於巡視工地
    及上下班時使用系爭機車，實毅公司並未規定系爭機車之用
    途等語。
三、上訴人實毅公司則辯以：本件事故係因訴外人李應章違規穿
    越馬路，突然穿越快車道，又未注意路況，致碰撞丙○○所
    駕駛之機車而倒地，丙○○並無任何交通違規情事，對於該
    事故之發生無法預知或避免，即無故意或過失，故丙○○就
    本件事故之發生並無任何侵權行為責任，實毅公司應亦無何
    侵權行為責任。縱丙○○就本件事故有故意過失，被上訴人
    依強制汽車責任保險法第42條第2項代位李應章之遺屬求償
    ，應探究丙○○有無過意、過失，且於計算實際應賠償之金
    額時，其責任範圍亦依民法第192條以下規定辦理，將被害
    人之平均餘命、扶養人數、是否與有過失等一併考量。被上
    訴人未考慮上開因素，率以其補償受害人遺屬之金額作為請
    求損害賠償之依據，並不合理。又丙○○係實毅公司之監工
    ，依公司規定，該機車僅供丙○○於辦公時間內作工地巡查
    、聯繫、搬運等公事之用，嚴禁駛離工地區域外，丙○○未
    經實毅公司同意，於下班回家途中騎乘該機車發生事故，當
    時並非執行職務，自無須與丙○○負連帶損害賠償責任等語
    。
四、原審判決上訴人應連帶給付被上訴人1,500,000元，及自95
    年8月3日起至清償日止，按週年利率5%計算之利息。上訴人
    不服原判決，提起本件上訴。
五、上訴人實毅公司於本院聲明，求為判決：
    (一)原判決廢棄。
    (二)被上訴人於第一審之訴駁回。
    並補充陳述稱：
    原審並未審酌對於上訴人實毅公司之工地守則第6條規定（
    見原審卷第60頁），對於丙○○及監督其職務之執行，已盡
    相當之注意。又事故之發生，係因丙○○私自違反公司規定
    ，利用下班時間將機車駛離工地所致，實毅公司就該機車之
    使用已盡相當監督之責，依民法第188條第1項但書規定，自
    無須負連帶賠償之責，況機車係被丙○○偷騎出去，原審竟
    以上訴人違反保護他人法律，逕認上訴人應負連帶之責，原
    判決於法不合等語。
六、上訴人丙○○於本院聲明，求為判決：
    (一)原判決廢棄。
    (二)被上訴人於第一審之訴駁回。
    並補充陳述稱：
    其已賠償受害人遺屬1,650,000元等語。
七、被上訴人於本院聲明，求為判決：上訴駁回。
　　並補充陳述稱：
    被上訴人於原審已變更訴訟標的，依民法第184條第2項規定
    請求，上訴人辯以依民法第188條第1項但書規定免責，與被
    上訴人之主張，似有未合。且上訴人丙○○於事故當時並無
    重型機車駕駛執照，上訴人實毅公司卻交付重型機車予其使
    用，難謂其選任及監督已盡相當之注意而得主張免責。又實
    毅公司以其工地守則第6條規定，排除系爭機車因駛離工地
    外而生車禍之責任，惟此係上訴人間內部之規定，不得對抗
    善意第三人。實毅公司既已不爭執系爭重型機車係其交付予
    丙○○使用之情，上訴人就此事實即不須舉證等語。
八、查被上訴人主張上訴人丙○○係受僱於上訴人實毅公司，實
    毅公司明知丙○○並無重型機車之駕駛執照，竟交付其所有
    之車牌號碼BD3－010號重型機車予丙○○使用，該重型機車
    亦未依規定投保強制汽車責任保險。又丙○○於上開時、地
    騎乘該機車，與訴外人李應章發生碰撞，致李應章傷重而死
    亡，丙○○過失致死之犯行，業經台灣雲林地方法院刑事判
    決有罪確定。被上訴人已依強制汽車責任保險法第40條第1
    項第2款規定補償訴外人李應章之遺屬1,500,000元等情，業
    經被上訴人提出機車強制險投保狀況回覆結果、臺灣雲林地
    方法院檢察署相驗屍體證明書、雲林縣警察局西螺分局道路
    交通事故證明書、財團法人汽車交通事故特別補償基金補償
    金理算書、收據、及匯款委託書等為証，並經原審調閱臺灣
    雲林地方法院95年度交易字第53號過失致死全卷查明屬實，
　　並為上訴人所不爭執，堪信被上訴人上開部分之主張為真實
  　惟被上訴人主張：實毅公司將其所有之上開機車交付無駕駛
    執照之丙○○使用，依民法第184條第2項規定，應與丙○○
    連帶負侵權行為責任一節，則為上訴人所否認，並以上詞置
    辯。
九、按判決書內應記載之理由，如第二審關於攻擊或防禦方法之
    意見及法律上之意見與第一審判決相同者，得引用之；如有
    不同者，應另行記載。關於當事人提出新攻擊或防禦方法之
    意見，應併記載之。民事訴訟法第454條第2項定有明文。經
    查：原判決以實毅公司將公司將所有之重型機車交付予無重
    型機車駕駛執照之丙○○騎乘，丙○○騎乘該機車因過失肇
    事，致訴外人李應章發生死亡之結果，業經刑事判決認定丙
    ○○應負過失致死之責；又實毅公司因將該機車交付予無駕
    駛執照之丙○○騎乘，係本件車禍發生之共同原因，自應負
    共同侵權行為責任；斟酌上訴人加害行為之情事、訴外人即
    李應章之母李廖悅、配偶廖彩連、及子女李孟美等人分別請
    求之撫養費、及精神慰藉金等項目，及李應章與有過失之程
    度，認定上訴人因本件事故致李應章死亡，應連帶賠償廖彩
    連等人之損害賠償金額總計為1,762,942元。被上訴人補償
    李廖悅等人1,500,000元後，依強制汽車責任保險法第42條
    第2項規定，以此金額代位李廖悅等人向上訴人請求賠償，
    於法有據，而判決上訴人應連帶給付被上訴人上開金額暨法
    定遲延利息。經核原判決所記載之上揭理由，於法並無違誤
    ，為本院所採，爰均引用之（請參考第一審判決書第5至11
    頁記載），不再贅述。
十、上訴人實毅公司於本院雖以：原判決未斟酌其公司工地守則
    第6條規定，本件事故係丙○○私自違反該規定，於下班時
    間騎乘該機車離開工地，依民法第188條第1項但書規定，實
    毅公司無須負連帶賠償之責等語。經查：實毅公司工地守則
　　第6條固規定：工地備有之汽、機車供工地巡查、連繫、搬
  　運等公事使用，於辦公時間內使用，其餘時間不可外借，嚴
    禁騎離工地之外等語（見原審卷第60頁），惟此係上訴人公
    司內部規範員工行為之守則，對外並不能對抗善意第三人；
    況上訴人實毅公司於原審並不爭執該機車係其交付予丙○○
    使用之情 (見原審卷第65頁）；又上訴人丙○○於原審亦陳
    稱：其使用該機實已很久了，其係工地監工，該機車係其巡
    視工地及上下班時間都有使用，公司沒有硬性規定如何使用
    機車，也未過問其如何使用等語甚詳（見原審卷第57頁)，
    足見；實毅公司縱有上開規定，惟實際上並未嚴格執行，即
    難認實毅公司於本件有可免責之事由，實毅公司上開所辯，
    自無足採。
十一、綜上所述，被上訴人依強制汽車責任保險法第42條第2項
      規定，請求上訴人應連帶給付1,500,000元，及自起訴狀
      繕本送達之翌日即95年8月3日起至清償日止，按年息5%計
      算之利，為有理由。原審以被上訴人請求，核屬有據，予
      以准許，核與法相符，上訴人執詞上訴，為無理由，應予
      駁回。
據上論結：本件上訴為無理由，依民事訴訟法第449條第1項、第
第85條第2項，判決如主文。
中　　華　　民　　國　　96　　年　　5 　　月　　1 　　日
                  民事第四庭    審判長法　官　黃斐君
                                 　　 法  官　陳蘇宗
                             　  　　 法  官　張浴美
以上正本係照原本作成。
不得上訴。
　　　　　　　　　　　　　　　　　　　書記官　郭振祥
中　　華　　民　　國　　96　　年　　5 　　月　　3 　　日
                                                      Ｃ
